臺灣桃園地方法院民事判決　　　　　　 110年度訴字第1434號
原　　　告　葉日森　
訴訟代理人　李國煒律師
被　　　告　葉日旺　
上列當事人間請求損害賠償事件，原告提起刑事附帶民事訴訟，
經本院刑事庭裁定移送前來（110 年度審附民字第124 號），本
院於民國110 年10月21日言詞辯論終結，判決如下：
    主      文
被告應給付原告新臺幣壹拾伍萬玖仟肆佰元，及自民國一一○年
三月十一日起至清償日止，按週年利率百分之五計算之利息。
原告其餘之訴駁回。
訴訟費用由被告負擔百分之十五，餘由原告負擔。
本判決第一項得假執行；但被告如以新臺幣壹拾伍萬玖仟肆佰元
為原告預供擔保，得免為假執行。
原告其餘假執行之聲請駁回。
    事實及理由
壹、程序方面：
    按適用刑事簡易訴訟程序案件之附帶民事訴訟，經裁定移送
    民事庭者，應適用簡易程序，民國110 年1 月22日修正生效
    之民事訴訟法第427 條第2 項第12款定有明文。查本件原告
    於本院110 年度審訴字第31號刑事程序中提出附帶民事訴訟
    ，嗣被告自白犯罪，改以簡易判決逕行處刑，並經本院刑事
    庭於110 年6 月25日以110 年度審附民字第124 號裁定移送
    前來，依前開規定，應適用簡易訴訟程序而為裁判，合先敘
    明。
貳、實體方面：
一、原告主張：伊係被告之堂兄，詎被告於109 年9 月13日上午
    9 時許，在桃園市○鎮區○○路0 段0 巷00弄0 號前，因故
    對伊心生不滿，竟基於傷害之故意，徒手毆打伊數下，致伊
    受有顏面鈍挫傷、胸部挫傷、牙齒斷裂等傷害，爰依民法第
    184 條第1 項前段、第193 條、第195 條規定，請求被告賠
    償醫療費用新臺幣（下同）5 萬9,400 元及精神慰撫金99萬
    8,350 元。並聲明：㈠被告應給付原告105 萬7,750 元，及
    自起訴狀繕本送達之翌日起至清償日止，按週年利率5%計算
    之利息；㈡願供擔保，請准宣告假執行。
二、被告則以：伊對於刑事判決認定的事實沒有爭執，但爭執裝
    置假牙的費用5 萬6,000 元，因伊沒有攻擊原告的牙齒，原
    告亦無法證明牙齒斷裂為伊所造成，且原告請求之精神慰撫
    金過高等語，資為抗辯。並聲明：㈠原告之訴駁回；㈡如受
    不利之判決，願供擔保免為假執行。
三、得心證之理由：
  ㈠經查，原告主張被告於前揭時、地對原告有前揭傷害行為等
    事實，業經本院以110 年度審簡字第372 號刑事簡易判決判
    處被告犯傷害罪，處拘役50日，如易科罰金，以1,000 元折
    算1 日，有卷附刑事簡易判決書可稽（見本院卷第7-10頁）
    ，復經本院職權調取該案刑事卷宗核閱無訛，且被告就此部
    分事實亦不爭執（見本院卷第54頁），自堪信為真實。
  ㈡按因故意或過失，不法侵害他人之權利者，負損害賠償責任
    ；不法侵害他人之身體或健康者，對於被害人因此喪失或減
    少勞動能力或增加生活上之需要時，應負損害賠償責任；不
    法侵害他人之身體、健康、名譽、自由、信用、隱私、貞操
    ，或不法侵害其他人格法益而情節重大者，被害人雖非財產
    上之損害，亦得請求賠償相當之金額，民法第184 條第1 項
    前段、第193 條第1 項、第195 條第1 項前段分別定有明文
    。本件被告既有原告主張之前揭侵權行為事實，原告請求被
    告負侵權行為損害賠償責任，自屬有據。關於原告所得請求
    賠償之項目及金額，分述如下：
  ⒈醫藥費部分：原告主張其因本件事故受傷，支出醫藥費共計
    5 萬9,400 元，業據提出聯新國際醫院醫療費用收據、非凡
    牙醫診所醫療費用收據、和平牙醫診所醫療費用收據、估價
    單及收據等件為證（見審附民卷第11-21 頁、本院卷第21-3
    3 頁），被告爭執其中裝置假牙費用5 萬6,000 元，並辯稱
    沒有攻擊原告的牙齒，原告亦無法證明牙齒斷裂為其所造成
    云云。惟查，原告於遭被告毆打後旋至聯新國際醫院急診，
    依聯新國際醫院當日開立之診斷證明書所載被告傷勢為「顏
    面鈍挫傷、胸部挫傷、牙齒斷裂」，有聯新國際醫院開立之
    診斷證明書在卷可稽（見審附民卷第23頁），且原告於同日
    警詢時亦陳稱所受傷勢包括牙齒斷裂等情（見臺灣桃園地方
    檢察署109 年度偵字第35163 號卷第27頁背面），並有原告
    脣部及牙齒受傷照片在卷可佐（見審附民卷第53-55 頁），
    堪信原告確因被告毆打而受有牙齒斷裂之傷勢。另依和平牙
    醫診所函覆本院謂：「……經檢查發現病患左下正中及側門
    牙外傷性牙冠斷裂，右下正中門牙外傷性牙根斷裂，三牙皆
    無齲齒之情形，經說明後須予拔除並製作右下犬齒至側門牙
    經三顆缺牙至左下犬齒、左下第一小臼齒之牙橋膺復，共七
    顆費用五萬六千元，已於民國110 年7 月31日安裝完成。三
    、此費用5 萬六千（8000×7 ）皆為處理外傷性牙齒斷裂之
    假牙安裝費用」等語，有該診所110 年9 月14日之回函附卷
    可證（見本院卷第83頁），足徵原告裝置假牙之費用，均係
    為醫治遭被告毆打所受之牙齒斷裂傷勢，與原告前揭加害行
    為間有相當因果關係，原告自得請求此部分費用。是以，原
    告請求醫療費5 萬9,400 元，應屬有據。
  ⒉精神慰撫金部分：精神慰藉金之賠償須以人格權遭遇侵害，
    使精神上受有痛苦為必要，其核給之標準固與財產上損害之
    計算不同，然非不可斟酌雙方身分資力與加害程度，及其他
    各種情形核定相當之數額；所謂相當，除斟酌雙方身分資力
    外，尤應兼顧加害程度與其身體、健康影響是否重大以為斷
    （最高法院51年台上字第223 號判例要旨、89年度台上字第
    1952號判決意旨參照）。本件原告因被告上開侵權行為而受
    傷，精神上自受有相當之痛苦，依上開說明，自得請求賠償
    相當之慰撫金。本院審酌被告因細故而毆打原告之故意侵權
    行為及原告所受傷勢，兼衡原告為高工學歷，目前幫忙家人
    經營寄車業務，被告為大學學歷，目前從事咖啡代工之學、
    經歷（見本院卷第54、112 頁），及兩造109 年間財產所得
    資力狀況（見稅務電子閘門財產所得調件明細表，個資卷第
    6-7 、10-15 頁），認原告所得請求之精神慰撫金以10萬元
    為適當，逾此金額之請求為無理由，應予駁回。
  ⒊綜上，原告得請求之金額為15萬9,400 元（計算式：醫療費
    5 萬9,400 元＋精神慰撫金10萬元＝15 萬9,400 元）。
四、按給付無確定期限者，債務人於債權人得請求給付時，經其
    催告而未為給付，自受催告時起，負遲延責任。其經債權人
    起訴而送達訴狀，或依督促程序送達支付命令，或為其他相
    類之行為者，與催告有同一之效力。遲延之債務，以支付金
    錢為標的者，債權人得請求依法定利率計算之遲延利息。但
    約定利率較高者，仍從其約定利率。應付利息之債務，其利
    率未經約定，亦無法律可據者，週年利率為5%，民法第229
    條第2 項、第233 條第1 項、第203 條分別定有明文。本件
    為侵權行為之債，兩造自無約定清償期及利率，原告就其得
    請求被告給付之金額部分，請求自起訴狀繕本送達之翌日即
    110 年3 月11日起（見審附民卷第59頁送達證書）至清償日
    止，加計週年利率5%之利息，與上揭規定相符，即屬有據。
五、綜上所述，原告依侵權行為之法律關係，請求被告給付15萬
    9,400 元，及自110 年3 月11日起至清償日止，按週年利率
    5%計算之利息，為有理由，應予准許，逾此範圍之請求，為
    無理由，應予駁回。
六、兩造均陳明願供擔保，聲請宣告假執行或免為假執行，而本
    件係就民事訴訟法第427 條第2 項第12款所列之訴訟適用簡
    易程序所為被告敗訴之判決，依同法第389 條第1 項第3 款
    之規定，就原告勝訴部分應職權宣告假執行，原告陳明願供
    擔保聲請假執行，僅促使法院職權發動，不另為假執行准駁
    之諭知；被告陳明願供擔保，聲請免為假執行，合於法律規
    定，爰酌定相當擔保金額宣告之。至原告就敗訴部分所為之
    聲請，因訴之駁回而失所依據，爰予以駁回。
七、兩造其餘之攻擊或防禦方法及證據，經本院斟酌後，認為均
    不足以影響本判決之結果，自無逐一詳予論駁之必要，併此
    敘明。
八、訴訟費用負擔之依據：民事訴訟法第79條。
中    華    民    國   110    年    11    月    12    日
                  民事第一庭    法  官  郭俊德
以上正本係照原本作成
如對本判決上訴，須於判決送達後 20 日內向本院提出上訴狀。
如委任律師提起上訴者，應一併繳納上訴審裁判費。
中    華    民    國   110    年    11    月    12    日
                                書記官  蕭尹吟